臺灣嘉義地方法院民事裁定
111年度輔宣字第65號
聲  請  人  羅秀娟  


相  對  人  柳智元  

上列當事人間聲請輔助宣告事件，本院裁定如下：
    主    文
一、宣告柳智元（男，民國00年00月00日生，身分證統一編號：
    Z000000000號）為受輔助宣告之人。
二、選定羅秀娟（女，民國00年0月00日生，身分證統一編號：Z
    000000000號）為受輔助宣告之人柳智元之輔助人。
三、聲請費用新臺幣壹仟元由受輔助宣告之人柳智元負擔。
    理    由
一、聲請意旨略以：聲請人為相對人之母親，相對人因病致其為
    意思表示或受意思表示，或辨識其意思表示效果之能力顯有
    不足，爰依民法第15條之1、第1113條之1及家事事件法第17
　　7 條規定，聲請宣告相對人為受輔助宣告之人，並選定聲請
    人為輔助人等語。
二、按對於因精神障礙或其他心智缺陷，致其為意思表示或受意
　　思表示，或辨識其意思表示效果之能力，顯有不足者，法院
　　得因本人、配偶、四親等內之親屬、最近一年有同居事實之
　　其他親屬、檢察官、主管機關或社會福利機構之聲請，為輔
　　助之宣告。民法第15條之1第1項定有明文。
三、經查，聲請人主張之前揭事實，業據提出身心障礙證明（中
    度）影本、戶籍謄本及親屬系統表為證。又經本院審驗相對
    人之精神及心智狀態，在鑑定人前點呼其姓名，相對人對叫
    喚有回應，訊問其下列問題，其回答：「（你幾歲？）43歲
　　」、「（你有無娶老婆？）18、19歲時有被騙結婚」、「（
　　還有無在吸毒？）沒有，我每個月都有回診，還有去地檢署
　　」、「（你知道今天來這裡做什麼嗎？）做心理鑑定」等語
　　，另參酌臺中榮民總醫院嘉義分院醫師黃立中所為之鑑定結
    果認：相對人為雙極性情感疾患患者，大多處於憂鬱疾患，
    因情緒症狀導致挫折忍受度、情緒控制差，會有衝動性購買
    行為，按照心理測驗量表，智商85分，未達智能不足，但屬
    於中下程度，表現略低於同年齡者水平，且相對人目前因施
    用第二級毒品緩起訴中，不排除日後可能因使用非法物質導
    致認知能力有所變化，認因精神障礙，致其為意思表示或受
    意思表示，或辨識其意思表示效果之能力，顯有不足，建議
    為輔助宣告等語，有本院勘驗筆錄及該醫院精神鑑定報告書
    附卷可稽。基上足認相對人雖仍能為意思表示或受意思表示
　　，但其確因精神障礙，致其為意思表示或受意思表示，或辨
    識其意思表示效果之能力，顯有不足等情為真，故本件聲請
    為有理由，爰依上揭規定，宣告相對人為受輔助宣告之人。
四、按受輔助宣告之人，應置輔助人。法院選定輔助人時，應依
    受輔助宣告之人之最佳利益，優先考量受輔助宣告之人之意
    見，審酌一切情狀，並注意下列事項：（一）受輔助宣告之
    人之身心狀態與生活及財產狀況。（二）受輔助宣告之人與
    其配偶、子女或其他共同生活之人間之情感狀況。（三）輔
    助人之職業、經歷、意見及其與受輔助宣告之人之利害關係
　　。（四）法人為輔助人時，其事業之種類與內容，法人及其
    代表人與受輔助宣告之人之利害關係，民法第1113條之1第1
    項、同條第2項準用第1111條之1分別定有明文。本件相對人
    既應受輔助宣告，自應依上開規定為其選定輔助人。再者，
    受輔助宣告之人法無明文需為其選任會同開具財產清冊之人
    （僅受監護宣告時有選任會同開具財產清冊之人之必要），
    故本案情形無庸選任會同開具財產清冊之人，附此敘明。本
    院審酌相對人父親已歿，聲請人表示同意擔任受輔助宣告人
    柳智元之輔助人，相對人其餘手足或未在臺設籍或已長久未
    聯繫，此有同意書及戶籍謄本附卷為憑，併參聲請人與相對
    人為母子關係，彼此間應具有一定程度之信賴感及依附感，
　　堪認由聲請人任輔助人，能符合受輔助宣告之人之最佳利益
　　，爰依上開規定，選定聲請人為相對人之輔助人，裁定如主
    文第2項所示。
五、爰依家事事件法第177條第2項、第164條第2項，裁定如主文
　　。
　　
中　　華　　民　　國　　111 　年　　12　　月　　14　　日
               家事法庭  法　　　官  黃仁勇           
以上正本係照原本作成。
如對本裁定抗告，須於裁定送達後10日之不變期間內，向本院提
出抗告狀，並繳納抗告費新臺幣1,000元。
中　　華　　民　　國　　111 　年　　12　　月　　14　　日
                         書　記　官　劉哲瑋   
備註：　
民法第15條之2第1項（受輔助宣告之人應經輔助人同意之行為）
受輔助宣告之人為下列行為時，應經輔助人同意。但純獲法律上
利益，或依其年齡及身分、日常生活所必需者，不在此限：
一、為獨資、合夥營業或為法人之負責人。
二、為消費借貸、消費寄託、保證、贈與或信託。
三、為訴訟行為。
四、為和解、調解、調處或簽訂仲裁契約。
五、為不動產、船舶、航空器、汽車或其他重要財產之處分、設
    定負擔、買賣、租賃或借貸。
六、為遺產分割、遺贈、拋棄繼承權或其他相關權利。
七、法院依前條聲請權人或輔助人之聲請，所指定之其他行為。